【裁判字號】    98,審訴,2781
【裁判日期】    980731
【裁判案由】    毒品危害防制條例
【裁判全文】
臺灣高雄地方法院刑事判決            98年度審訴字第2781號
公  訴  人  臺灣高雄地方法院檢察署檢察官
被      告  甲○○
上列被告因違反毒品危害防制條例案件，經檢察官提起公訴（98
年度毒偵字第2914號、98年度毒偵字第2921號、98年度毒偵字第
3049號、98年度毒偵字第3051號、98年度毒偵字第3544號），本
院依簡式審判程序判決如下：
    主  文
甲○○施用第一級毒品，伍罪，各處有期徒刑柒月。應執行有期
徒刑貳年伍月。
    事  實
一、甲○○曾因施用毒品案件，經本院以民國96年度毒聲字第20
    13號裁定送觀察、勒戒後，因認無繼續施用毒品傾向，於97
    年6 月5 日執行完畢釋放。詎仍未戒絕，於前開觀察、勒戒
    執行完畢釋放後5 年內，復基於施用第一級毒品海洛因之犯
    意：(一)於98年3 月3 日晚間某時，在高雄縣鳳山市○○路10
    1 巷56號住處內，以針筒注射之方式，施用第一級毒品海洛
    因1 次，嗣經通知採尿送驗，結果呈嗎啡陽性反應。(二)於98
    年3 月30日22時至23時許，在上開住處內，以針筒注射之方
    式，施用第一級毒品海洛因1 次。嗣於翌日14時20分許，在
    上開文衡路101 巷口，為警盤查，甲○○於警方未發覺其施
    用海洛因之前，主動坦承施用犯行，而願接受裁判，且經採
    尿送驗，結果呈嗎啡陽性反應。(三)於98年4 月14日22時許，
     ， 在上開住處內，以針筒注射之方式，施用第一級毒品海
    洛因1 次。嗣於翌日中午12時許，在上開住處門口，為警查
    獲，且經採尿送驗，結果呈嗎啡陽性反應。(四)於98年4 月30
    日14時許，在上開住處內，以針筒注射之方式，施用第一級
    毒品海洛因1 次。嗣於98年5 月1 日15時許，在高雄市苓雅
    區○○○路與武嶺街口，為警盤查，甲○○於警方未發覺其
    施用海洛因之前，主動坦承施用犯行，而願接受裁判，且經
    採尿送驗，結果呈嗎啡陽性反應。(五)於98年5 月26日21時許
    ，在上開住處內，以針筒注射之方式，施用第一級毒品海洛
    因1 次。嗣於98年5 月29日上午10時50分許，因另案通緝，
    在上開住處，為警查獲，甲○○於警方未發覺其施用海洛因
    之前，主動坦承施用犯行，而願接受裁判，且經採尿送驗，
    結果呈嗎啡陽性。
二、案經高雄縣政府警察局、高雄縣政府警察局鳳山分局、高雄
    市政府警察局苓雅分局報告高雄地方法院檢察署檢察官偵查
    起訴。
    理  由
一、本件被告甲○○所犯均係死刑、無期徒刑、最輕本刑為3 年
    以上有期徒刑以外之罪，其於準備程序中，就被訴事實均為
    有罪之陳述，經本院告知簡式審判程序之旨，並聽取檢察官
    及被告之意見後，合議庭裁定由受命法官獨任進行簡式審判
    程序，合先敘明。
二、上開犯罪事實，均據被告於本院審理時坦白承認，且經採集
    5 次被告尿液送驗後，結果均呈嗎啡陽性（均係以GC／MS方
    式檢驗），有長榮大學98年3 月17日確認報告、台灣檢驗科
    技股份有限公司98年4 月23日、98年4 月29日、98年6 月9
    日濫用藥物尿液檢驗報告、高雄市立凱旋醫院98年5 月13日
    濫用藥物尿液檢驗報告在卷可參。爰審酌(一)氣相層析質譜儀
    （GC／MS）乃目前就藥物篩檢結果必須進一步確認時最常採
    用之確認方法，因此在良好的操作條件之下，以氣相層析質
    譜儀作藥物及其代謝物之定性及定量分析，幾乎不會有偽陽
    性反應產生，業經行政院國軍退除役官輔導委員會台北榮民
    總醫院於83年4 月7 日以（83）北總內字第03059 號函示明
    確。(二)又海洛因係嗎啡經化學合成之半人工合成品，毒性倍
    於嗎啡，其經吸食或施打入人體，經新陳代謝作用又分解成
    嗎啡，故海洛因在進入人體後，均以嗎啡型態排於尿液中，
    故於吸食或施打海洛因者尿液中，可檢出嗎啡陽性反應，業
    經憲兵司令部80年5 月7 日以（80）鑑驗字第1746號函示明
    確。從而，被告尿液經以氣相層析質譜儀鑑驗後，結果均呈
    嗎啡陽性反應，已如前述，是依前開函示意旨，被告自白核
    均與事實相符，其施用第一級毒品海洛因5 次之犯行，均堪
    認定。
三、論罪科刑部分：
  (一)按犯毒品危害防制條例第10條之罪，經觀察、勒戒後，認無
    繼續施用毒品之傾向，應即釋放，並為不起訴處分；認有繼
    續施用毒品之傾向者，應由檢察官聲請法院裁定令入戒治處
    所施以強制戒治，至無繼續戒治之必要，強制戒治期滿，應
    即釋放，由檢察官為不起訴處分。經觀察勒戒、強制戒治執
    行完畢釋放後，5 年內再犯第10條之罪，依93年1 月9 日修
    正施行之毒品危害防制條例第23條第2 項規定意旨，應由檢
    察官偵查起訴。又依修正後之規定，僅限於「初犯」及「5
    年後再犯」二種情形，始應先經觀察、勒戒或強制戒治程序
    。倘被告於5 年內已再犯，經依法追訴處罰，縱其第3 次（
    或第3 次以上）再度施用毒品之時間，在初犯經觀察、勒戒
    或強制戒治執行完畢釋放5 年以後，已不合於「5 年後再犯
    」之規定，且因已於「5 年內再犯」，顯見其再犯率甚高，
    原實施觀察、勒戒或強制戒治，已無法收其實效，即應依該
    條例第10條處罰（最高法院97年度第5 次刑事庭會議決議參
    照）。
  (二)被告曾因施用毒品案件，經本院以96年度毒聲字第2013號裁
    定送觀察、勒戒後，因認無繼續施用毒品傾向，於97年6 月
    5 日執行完畢釋放之事實，有臺灣高等法院被告前案紀錄表
    在卷可稽，被告於觀察勒戒執行完畢釋放後5 年內，再犯本
    件毒品危害防制條例第10條之罪，是依前開說明，應依法論
    科。
  (三)另海洛因為毒品危害防制條例所稱之第一級毒品，此觀諸該
    條例第2 條第2 項第1 款甚明，被告施用上開毒品，核其所
    為，均係違反毒品危害防制條例第10條第1 項施用第一級毒
    品罪。被告施用第一級毒品前分別持有第一級毒品之行為，
    本應各論以持有之罪，惟各該持有毒品之低度行為均為其後
    施用毒品之高度行為所吸收，均不另論罪。犯罪事實(二)、(四)
    、(五)部分，被告於警方未發覺其施用海洛因之前，主動坦承
    施用犯行，而願接受裁判之事實，有警詢筆錄可參【詳98年
    3 月31日15時33分起之警詢筆錄（與98年度毒偵字第3051號
    卷置放一起，該筆錄雖係針對98年3 月3 日之施用毒品犯行
    ，但被告於該筆錄製作過程中，坦承於98年3 月30日施用海
    洛因。另98年3 月30日施用毒品犯行，警方雖於98年3 月31
    日16時20分起製作筆錄，但被告於同日15時33分起已先製作
    前開筆錄，是認定有無自首，自應以98年3 月31日15時33分
    之筆錄為準）、98年5 月1 日警詢筆錄（警方盤查時，雖發
    現被告手臂有注射痕跡，惟注射痕跡有可能係就醫或其他因
    素所致，並非一定係施用毒品，在此情形下，尚難認警方已
    有相當跡證，可合理懷疑被告有施用海洛因犯行）、98年5
    月29日警詢筆錄】，堪認均符合自首之要件。惟審酌被告施
    用毒品多次，爰均不減輕其刑。被告所犯上開5 罪間，犯意
    各別，應分論併罰。爰審酌被告經觀察勒戒後，未戒絕毒品
    ，另再施用毒品，顯見其自制力不足，無法擺脫毒品，故應
    藉由刑罰之執行，以收教化之功能，並參以被告犯後坦承施
    用毒品犯行，所犯係自傷行為，尚未害及他人，反社會性較
    低，及被告施用第一級毒品5 次等一切情狀，量處如主文所
    示之刑及定其應執行之刑，以資懲儆。
據上論斷，應依刑事訴訟法第273 條之1 第1 項、第299 條第1項
前段，毒品危害防制條例第10條第1 項，刑法第11條前段、第51
條第5 款，判決如主文。
本案經檢察官羅水郎到庭執行職務。
中    華    民    國    98    年    7     月    31    日
                  刑事第十庭    法  官  方百正
如不服本判決應於收受判決後10日內向本院提出上訴書狀。
以上正本證明與原本無異。
中    華    民    國    98    年    7     月    31    日
                                書記官  黃園芳
附錄本判決論罪科刑所依據之法條：
毒品危害防制條例第10條第1項
施用第一級毒品者，處 6 月以上 5 年以下有期徒刑。


司法院資訊處製作；財團法人民間司法改革基金會備份。
